臺灣臺中地方法院刑事判決
110年度訴字第2405號
公  訴  人  臺灣臺中地方檢察署檢察官
被      告  王昶元




選任辯護人  許慧鈴律師（法律扶助律師）
上列被告因公共危險等案件，經檢察官提起公訴（110年度偵字
第38030號），本院判決如下：
    主    文
甲○○犯放火燒燬現有人所在之建築物未遂罪，處有期徒刑陸年。
扣案如附表編號1至4①所示之物，均沒收。
    犯罪事實
一、甲○○於民國110年11月18日22時25分許，因對強勇檳榔攤外
    送人員丙○○之服務態度不滿，竟以其所有扣案如附表編號1
    所示之行動電話，接續致電予位於臺中市○○區○○路0段0000
    號之強勇檳榔攤總店，對接聽電話之店員甲○○○恫稱：要砸
    店、放火等語，後即基於放火燒燬現有人所在建築物及毀損
    之犯意，騎乘其所有車牌號碼000-000號普通重型機車，攜
    帶如附表編號2至4①所示之汽油桶、卡式瓦斯噴槍及鐵鎚，
    前往乙○○所經營位於臺中市○○區○○路0段000號之強勇檳榔攤
    三店（下稱本案建築物）前，於同日23時51分許，將汽油潑
    灑至店面人行道上，隨即以卡式瓦斯噴槍點燃汽油，放火延
    燒有店員戊○○所在之本案建築物，致本案建築物1樓西側有
    燒損情形、櫃檯表層瓦楞板廣告看板受燒碳化、裡層玻璃櫃
    體龜裂、燻黑、玻璃門嚴重受燒燻黑、西側櫃檯玻璃門附近
    地磚受燒燻黑，並持鐵鎚敲擊檳榔攤之玻璃窗，致玻璃櫥窗
    玻璃碎裂掉落，足以生損害於乙○○，甲○○於犯案後旋騎乘上
    開機車逃逸。嗣經戊○○通知乙○○到場撲滅火勢，幸未達燒燬
    、破壞本案建築物之主要效用而未遂，案經乙○○報案後，經
    警調閱相關監視器循線查獲甲○○，並扣得如附表編號1至4①
    所示之物，及其為上開犯行時，穿著之如附表編號5至7所示
    之黑色外套、迷彩長褲、安全帽等物。
二、案經乙○○、甲○○○訴由臺中市政府警察局大雅分局移請臺灣
    臺中地方檢察署檢察官偵查起訴。
    理    由
一、證據能力部分：
(一)按被告以外之人於偵查中向檢察官所為之陳述，除顯有不可
    信之情況者外，得為證據，刑事訴訟法第159條之1第2項定
    有明文。另傳聞證據有無證據能力，乃證據適格之問題，此
    與被告於審理中之對質詰問權，屬於人證之調查證據程序，
    要屬2事。是被告以外之人於檢察官偵訊時所為之陳述，倘
    業經依法具結，被告及其辯護人即應釋明有何顯不可信之情
    況，否則即有證據能力。查告訴人乙○○、甲○○○以證人身分
    及證人戊○○、丙○○於偵查中向檢察官所為之陳述，固屬被告
    甲○○以外之人於審判外所為之傳聞證據，惟其等於偵查中之
    證述，業經檢察官依法於供前告以偽證責任，並命具結（見
    偵卷第179至191頁）在卷，且陳述內容均為其等親自見聞之
    事項，依上開規定，除顯有不可信之情況者外，得作為證據
    。被告之辯護人主張上開被告以外之人於偵訊時所為之陳述
    無證據能力，然並未釋明該等陳述有何顯不可信之情況，且
    混淆證據能力與證據調查之區別，要非可採。是依前揭說明
    及規定，上開陳述自得作為認定被告關於本案犯罪事實之證
    據。
(二)另卷附之非供述證據部分，均不涉及人為之意志判斷，與傳
    聞法則所欲防止證人記憶、認知、誠信之誤差明顯有別，核
    與刑事訴訟法第159條第1項之要件不符。上開證據既無違法
    取得之情形，且經本院依法踐行調查證據程序，自應具有證
    據能力，合先敘明。
二、認定犯罪事實所憑之證據及理由：
(一)訊據被告坦承有致電予強勇檳榔攤總店，並向接電話之人告
    以要砸店之語，然否認有何恐嚇、放火及毀損等犯行，辯稱
    ：沒有對告訴人甲○○○恫稱要砸店，放火，只有對1男子說要
    砸店，但沒有說要放火，伊也沒有前往本案建築物放火、砸
    玻璃窗云云。辯護人則辯護稱：被告係因為外送商品有短缺
    ，故致電反應，因而與接聽電話之女性店員起爭執，嗣該女
    店員即將電話轉交給1男子接聽，該男子在電話中威嚇被告
    ，被告始回稱要前往砸店，但未提及放火之語，是被告告稱
    要砸店之對象，並非告訴人甲○○○，又該男子復回稱：我沒
    有在怕的，會找到你的人之語，足見該男子並未因被告告稱
    要砸店而心生畏懼。另監視器錄影畫面截圖，固可見1男子
    頭戴黑色安全帽、穿著黑色羽絨服外套、迷彩褲，手持汽油
    桶及卡式瓦斯噴槍出現在本案建築物門口潑灑汽油及點火，
    及持鐵鎚砸毀玻璃窗，然並未拍攝到該男子正面，而警方雖
    於被告家中搜索查扣附表編號1至7所示之物，然被告從事防
    水工作，持有卡式瓦斯噴槍及鐵鎚屬事理之常，又黑色羽絨
    服大衣、迷彩褲、黑色安全帽均為常見之衣、物，且本案建
    築物拍攝之監視器畫面中，並未見被告使用之機車，自不能
    以被告持有之物品及衣物與犯罪現場攝得之男子大致相符，
    及被告之機車出現在其他地點之翻拍照片，即認被告為本案
    放火之人等語。
(二)經查：
　1.甲○○於110年11月18日22時25分許，因對強勇檳榔攤外送人
    員即證人丙○○之服務態度不滿，以其所有扣案如附表編號1
    所示之行動電話，接續致電予位於臺中市○○區○○路0段0000
    號之強勇檳榔攤總店之情，經被告於警詢、偵查、本院訊問
    、準備程序及審理時坦承（見偵卷第39至44頁、第161至163
    頁、第197至200頁，聲羈卷第18頁，本院卷第24頁、第79頁
    、第331至332頁），核與告訴人乙○○、甲○○○於偵查及本院
    審理時之證述相符（見偵卷第180至184頁，本院卷第298至3
    08頁、第320至324頁），並有「強勇檳榔攤」提供甲○○電話
    通話紀錄照片(0000000000號)(第125頁)、扣案甲○○行動電
    話通話紀錄照片(11月18日，與00-00000000、0000000000號
    通話)等在卷可參（見偵卷第125至128頁）；又於110年11月
    18日23時51分許，有店員即證人戊○○所在之本案建築物，遭
    1男子將汽油潑灑至店面人行道上，隨即以卡式瓦斯噴槍點
    燃汽油，放火延燒之，致本案建築物1樓西側有燒損情形、
    櫃檯表層瓦楞板廣告看板受燒碳化、裡層玻璃櫃體龜裂、燻
    黑、玻璃門嚴重受燒燻黑、西側櫃檯玻璃門附近地磚受燒燻
    黑，並持鐵鎚敲擊檳榔攤之玻璃窗，致玻璃櫥窗玻璃碎裂掉
    落等情，經告訴人乙○○、證人戊○○於偵查及本院審理時證述
    明確（見偵卷第180至184頁，本院卷第309至324頁），且有
    臺中市○○區○○路0段000號監視錄影擷圖及照片、臺中市○○區
    ○○路0段000號「強勇檳榔攤」現場照片、臺中市政府消防局
    110年12月16日中市消調字第1100071141號函暨附件：火災
    原因調查鑑定書、本院110年3月16日現場監視錄影光碟勘驗
    筆錄等附卷可佐（見偵卷第101至109頁、第113至115頁，本
    院卷第105至159頁、第192至195頁），此等部分事實，均堪
    以認定。
　2.就被告向告訴人甲○○○恫稱要砸店、放火之語部分：
　(1).告訴人甲○○○於偵查中結證稱：甲○○打了很多通電話，用
      臺語說他要來放火、來砸店，因為我們是外送，他打電話
      說要叫檳榔外送，他有跟我們買打火機，我們就將打火機
      放在袋子内，我們外送人員送去時，他打電話來跟我說沒
      有送打火機給他，但我們很肯定有送打火機，他就一直打
      電話來亂，他在電話中很不開心的說：我要去放火、要去
      砸店等語（見偵卷第181至182頁）；復於本院審理時結證
      稱：110年11月18日晚間在臺中市○○區○○路0段0000號強勇
      檳榔攤擔任門市小姐，會接聽客人打來的電話。當天大約
      22時30分，有1位客人打電話訂購檳榔跟打火機，客人訂
      購完畢後，請外送人員去送，送完之後，有再接到很多通
      客人打回來的電話，說沒有送他打火機之類的，剛開始好
      好的，之後他越來越讓我感覺是在罵人的話，他很生氣，
      說要砸店、縱火之類的，我就把電話掛掉了，之後也有轉
      給老闆接，後續老闆跟客人說什麼，我全都不知道。我們
      的電話是0000000000號，確實有0000000000的電話打來，
      因為我們會查來電，查就知道是誰叫外送，聽到他很生氣
      的說要放火、砸店，會感到害怕等語（見本院卷第298至3
      08頁）。
　(2).告訴人乙○○於本院審理時結證稱：職業是開檳榔店，店名
      是強勇檳榔攤。110年11月18日晚間接到電話說有客人騷
      擾小姐，揚言要砸店、放火，要讓小姐做不下去，所以我
      趕快回去，回去隔沒多久就接到電話。電話一開始是甲○○○接的，她知道我回來了，趕快轉接給我，我沒有聽到那
      位客人跟甲○○○之間的對話內容，客人主要是說，好像是
      要送他贈品，後來有一些口角。客人要放火、砸店是甲○○○跟我說的，犯人也有跟我說。甲○○○看起來很害怕等語（
      見本院卷第320至324頁）。
　(3).告訴人甲○○○就本案遭被告致電恫嚇之過程，前後證述內
      容一致，核與告訴人乙○○於本院審理時之證述及前揭扣案
      甲○○行動電話通話紀錄照片中，被告持用之行動電話於昨
      天（即110年11月18日）密集性致電予強勇檳榔攤0000000
      000號電話之情節相符，復酌以告訴人甲○○○、乙○○與被告
      並無嫌隙，應無構陷被告入罪之動機，且渠2人業經具結
      擔保證述之真實性，亦應無甘冒偽證罪之風險而為虛偽證
      述之理，是被告確有於前開時間，接續致電予強勇檳榔攤
      總店，並對接聽電話之店員即告訴人甲○○○恫稱：要砸店
      、放火等語之事實，應堪認定。被告否認非對告訴人甲○○○為之，亦無恫稱要放火云云，顯為卸責之詞，殊無足採
      。
　3.就被告前往本案建築物放火及敲玻璃窗部分：
　(1).有店員即證人戊○○所在之本案建築物，於110年11月18日2
      3時51分許，遭1男子將汽油潑灑至店面人行道上，隨即以
      卡式瓦斯噴槍點燃汽油，放火延燒之，並持鐵鎚敲碎檳榔
      攤之玻璃窗等情，業經本院認定如上，而該男子髮長約至
      肩膀、頭戴黑色安全帽（兩側上方均有黃色條紋）、著深
      色長袖外套（外觀有類似羽絨隔間塊隆起、左側上臂與肩
      膀處有淺色不明痕跡）、迷彩長褲，雙腳著夾腳拖鞋、右
      手持1瓦斯噴槍及1把鐵槌(握柄為淺木色)、左手提1白色
      油桶（附提把，內裝約8分滿茶紅色液體，提把處有粉紅
      色塑膠袋纏繞附著）等情，有臺中市○○區○○路0段000號監
      視錄影擷圖及照片附卷可參，並經本院勘驗無誤(見本院
      卷第193頁)。
　(2).又證人戊○○於本院審理時結證稱：110年11月18日在臺中
      市○○區○○路0段000號強勇檳榔攤三店擔任門市小姐。當日
      23時50分左右，我在包檳榔，並跟甲○○○視訊，以為有客
      人，要走去門外迎接，突然1把火就上來了，又敲了玻璃
      ，那個人是男生，戴安全帽、眼鏡，穿藍色或黑色的羽絨
      外套，後來又走到我正前方，直接拿鐵鎚敲玻璃，所以我
      才比較可以看到他的臉，那天他好像沒戴口罩，砸完玻璃
      ，他好像又在門市前的摩托車後面的地上又放了1條火光
      才離開。我有看到他是騎摩托車來的，停的位置應該是1
      間房子的距離，可能隔壁再多一點，我沒有看到車牌。被
      告曾經有買過檳榔，他已經很久沒有來買了，是那天他跟
      總店叫外送，又剛好那天他正對我，我透過玻璃直接看著
      他，我原本就認得他的臉，當天看到放火跟敲玻璃的人，
      就是在庭的被告，我不會認錯，因為以前他來買檳榔的時
      候，有跟他講過話，有時候想要拉住客人，會打哈哈一下
      ，所以我都會記住客人大概長什麼樣，因為他那天的穿著
      跟他的眼神，他已經在我面前約3、40公分而已，直接這
      樣砸下去，因為我們的工作檯離我跟玻璃是差不多這個距
      離。而且他敲的點就是我的正前方，剛好正對著我的臉的
      位置，所以認得出放火的嫌犯即被告甲○○，他以前都是留
      長頭髮。被告之前都是開車來買檳榔，要走的時候都會催
      很大力，所以印象很深，被告都買幼葉100等語（見本院
      卷第309至319頁）。
　(3).另依卷附被告住處與本案建築物路線圖（見本院卷第181
      頁），可知被告住處（臺中市○○區○○路0段00巷00號）距
      本案建築物約1850公尺（650公尺[被告住處至雅環路1段
      、雅潭路4段交岔路口]＋1200公尺[雅環路1段、雅潭路4段
      交岔路口至本案建築物]＝1850公尺），距離非遠；而被告
      所有之車牌號碼000-000號普通重型機車於110年11月18日
      23時48分58秒許有行經距本案建築物約800公尺之雅環路
      往學府路路段（即往本案建築物方向）、於同日23時58分
      23秒許有行經距其住處約650公尺之雅環路1段往大榮街路
      段（即往被告住處方向）等情，亦有卷附雅潭路4段20號
      監視錄影擷圖及照片、車牌號碼000-000號普通重型機車
      車行紀錄及上開被告住處與本案建築物路線圖在卷可參(
      見偵卷第111頁，本院卷第231頁)；另同日23時59分56秒
      至59秒許，有1男子頭戴有兔子圖像之安全帽，穿著深色
      大衣、迷彩褲、夾腳拖鞋，騎乘機車駛入某社區大樓之停
      車場，被告則自承該處為其住處地下室大門，該男子為其
      本人等節，則有本院勘驗筆錄、被告住處地下室門口監視
      器翻拍照片在卷可佐（見本院卷第196頁、第229頁）。
　(4).上開臺中市○○區○○路0段000號監視錄影擷圖及照片，所攝
      得於本案建築物放火及敲檳榔攤玻璃之男子之外貌（長髮
      及肩）、穿著之服裝（羽絨外套、左側上臂與肩膀處有淺
      色不明痕跡、迷彩褲、夾腳拖）、安全帽（黑色兩側有黃
      色條紋），及持用物品（於提把處有粉紅色塑膠袋纏繞附
      著之汽油桶、卡式瓦斯噴槍、鐵鎚）之特徵與樣式，與11
      0年11月19日被告之外觀及員警於其住處所扣得如附表編
      號2至4①、5至7所示之物均相符（見偵卷第75至81頁、第8
      5至91頁、第117至123頁、第131頁）。又證人戊○○已證稱
      於上開時間，至本案建築物放火之人為被告之語明確，參
      以證人戊○○係於近距離與被告相視，且曾有與被告交易檳
      榔及交談過之經驗，並能明白指出被告購買檳榔類型與駕
      車之習慣等情觀之，可信證人戊○○應無誤認之可能。再者
      ，110年11月18日23時48分58秒許後，被告所有之前開機
      車之行車路徑與時序，亦與證人戊○○所述被告為對本案建
      築物放火及敲玻璃窗之語相合，益證證人戊○○之證述堪可
      信憑。凡此，均足見於110年11月18日23時51分許，前往
      本案建築物放火及敲玻璃窗者，確為被告無誤。被告及辯
      護人空言否認被告非本案行為人云云，顯非可採。
(三)綜上所述，本件事證明確，被告犯行洵堪認定，應依法論科
    。　
三、論罪科刑：
(一)按刑法第173條第1項之放火燒燬現供人使用住宅罪，其中所
    稱之「燒燬」，係指燃燒毀損之意，亦即標的物、房屋構成
    之重要部分已因燃燒結果喪失效用，如僅家具或物件燒燬，
    但房屋本身尚未達喪失效用之程度，即非論以既遂。復按刑
    法第173條第1項放火燒燬現有人使用之住宅罪，其直接被害
    法益為一般社會之公共安全，雖同時侵害私人財產法益，但
    仍以保護社會公安法益為重，況放火行為原含有毀損性質，
    而放火燒燬現供人使用之住宅罪，自係指供人居住房屋之整
    體而言，應包括墻垣及該住宅內所有設備、家具、日常生活
    上之一切用品。故一個放火行為，若同時燒燬住宅與該住宅
    內所有其他物品，無論該其他物品為他人或自己所有，與同
    時燒燬數犯罪客體者之情形不同，均不另成立刑法第175條
    第1項或第2項放火燒燬住宅以外他人或自己所有物罪或刑法
    第354條毀損罪（最高法院79年台上字第1471號判例意旨參
    照）。又放火罪既未遂之區別標準，係以目的物獨立燃燒，
    且足以變更其形體致喪失其效能為依據。是放火燒燬現供人
    使用之住宅罪，如僅室內家具、裝潢燒燬，其房屋重要構成
    部分諸如樑、柱及支撐壁等尚未因燃燒結果致喪失其效用者
    ，應成立刑法第173條第3項、第1項放火燒燬現供人使用住
    宅未遂罪（最高法院102年度台上字第666號判決意旨參照）
    。經查，被告著手放火行為後，僅有本案建築物1樓西側有
    燒損情形、櫃檯表層瓦楞板廣告看板受燒碳化、裡層玻璃櫃
    體龜裂、燻黑、玻璃門嚴重受燒燻黑、西側櫃檯玻璃門附近
    地磚受燒燻黑，此有前開臺中市○○區○○路0段000號「強勇檳
    榔攤」現場照片、臺中市政府消防局110年12月16日中市消
    調字第1100071141號函暨附件：火災原因調查鑑定書在卷可
    查，足認本案建築物尚未因燃燒結果而致建築之主要結構體
    喪失效用，尚未達「燒燬」之程度無疑。
(二)核被告放火延燒證人戊○○所在之本案建築物之行為，係犯刑
    法第173條第3項、第1項之放火燒燬現有人所在之建築物未
    遂罪；其持鐵鎚敲毀檳榔攤之玻璃窗之行為，則係犯同法第
    354條之毀損罪。又被告放火行為雖同時燒燬該建築物內其
    他物品（生財器具、電線、冷氣），揆諸前揭說明，不另論
    刑法第175條第1項、第2項之放火燒燬住宅以外之物罪，併
    此敘明。
(三)又行為人之行為該當於危險犯之犯罪構成要件後，繼續升高
    其行為進而對於刑法所保護之法益造成實害，該當於實害犯
    之犯罪構成要件時，行為人前階段之危險行為，應為實害行
    為所吸收，刑法第305條恐嚇罪係危險犯，同法刑法第173條
    第1項之放火燒燬現供人使用之住宅罪係實害犯，被告所為
    之放火行為既已生具體之實害結果，符合刑法第173條第1項
    之放火燒燬現供人使用之住宅罪，即不應再論以同法第305
    條危險犯之恐嚇罪。本案被告先於電話中以言語對告訴人甲○○○為恫嚇之行為，繼而為上開放火行為，而放火罪為實害
    犯，恐嚇危害安全罪為危險犯，基於實害行為吸收危險行為
    之法理，不另論恐嚇危害安全罪。另被告就上開所犯放火燒
    燬現有人所在之建築物未遂罪及毀損罪間之犯行，有實行行
    為局部同一之情形，為想像競合犯，應依刑法第55條規定，
    從一重以放火燒燬現有人所在之建築物未遂罪處斷。
(四)被告雖已著手於放火燒燬現有人所在之建築物行為之實行，
    惟尚未生建築物重要部分燒燬喪失效用之結果，其犯罪僅屬
    未遂階段，爰依刑法第25條第2項規定，按既遂犯之刑度減
    輕其刑。　　
(五)爰以行為人之責任為基礎，審酌被告僅因對強勇檳榔攤外送
    員之服務態度不滿，不思循理性之方式溝通、處理，竟致電
    以加害生命、身體、財產之話語恫嚇告訴人甲○○○，繼而持
    器具前往放火延燒告訴人乙○○所經營、有證人戊○○所在之本
    案建築物，並敲碎該處之玻璃窗洩憤之犯罪手段，又幸告訴
    人乙○○即時到場撲滅火勢，而未達使建築物重要部分燒燬喪
    失效用之結果，然其所為除造成告訴人乙○○受有財產損害外
    ，並造成在場之證人戊○○恐慌，更嚴重破壞社會公共安全與
    秩序之犯罪危害程度，再考量被告對於監視器已攝錄其放火
    及敲玻璃窗全部過程之犯行仍未能坦認，猶飾詞卸責，復未
    賠償告訴人乙○○、甲○○○之損害，顯無悔意，就犯後態度上
    ，無從為其有利之考量，兼衡其自陳之智識程度、職業及家
    庭生活狀況（見本院卷第335頁）等一切情狀，量處如主文
    所示之刑，以示懲儆。
四、扣案如附表編號1至4①所示之物，係被告所有且供本案犯罪
    所用之物，爰依刑法第38條第2項前段之規定，宣告沒收。
    至扣案如附表編號4②所示之物，雖為被告所有，然無證據證
    明與本案犯罪有關，又扣案如附表編號5至7所示之物，雖亦
    皆為被告所有，係其為犯行時所穿著之衣物，惟非屬供其犯
    罪所用、預備犯罪或犯罪所得之物，而與本案無直接關連，
    爰均不予宣告沒收。
據上論斷，應依刑事訴訟法第299條第1項前段，刑法第173條第3
項、第1項、第354條、第55條、第25條第2項、第38條第2項前段
，刑法施行法第1條之1第1項，判決如主文。
本案經檢察官林樹蘭提起公訴，檢察官丁○○到庭執行職務。
中　　華　　民　　國　　111 　年　　 5　　月　　12　　日
                  刑事第十四庭  審判長法  官  黃司熒
                                      法  官  田雅心
                                      法  官  江健鋒
以上正本證明與原本無異。
如不服本判決，應於收受本判決後20日內向本院提出上訴書狀，
其未敘述上訴理由者，並得於提起上訴後20日內向本院補提理由
書狀（均須按他造當事人之人數附繕本）「切勿逕送上級法院」
。
告訴人或被害人如不服判決，應備理由具狀向檢察官請求上訴，
上訴期間之計算，以檢察官收受判決正本之日起算。
                                      書記官　呂偵光
中　　華　　民　　國　　111 　年　　 5　　月　　12　　日

附錄本案論罪科刑法條全文：
中華民國刑法第173條：
放火燒燬現供人使用之住宅或現有人所在之建築物、礦坑、火車
、電車或其他供水、陸、空公眾運輸之舟、車、航空機者，處無
期徒刑或7年以上有期徒刑。
失火燒燬前項之物者，處1年以下有期徒刑、拘役或1萬5000元以
下罰金。
第一項之未遂犯罰之。
預備犯第一項之罪者，處1年以下有期徒刑、拘役或9000元以下
罰金。

中華民國刑法第354條：
毀棄、損壞前2條以外之他人之物或致令不堪用，足以生損害於
公眾或他人者，處2年以下有期徒刑、拘役或1萬5千元以下罰金
。


附表：
編號 名稱 數量 備註 1 行動電話(使用門號：0000000000號) 1支  2 汽油桶 1桶 裝有甲○○於民國110年11月16日22時36分在臺中市○○區○○路0段000號臺灣中油中清站購得之98無鉛汽油，並於提把處有粉紅色塑膠袋纏繞附著 3 卡式瓦斯噴槍 1支  4 鐵鎚 2支 ①握柄為淺木色 ②握柄為深木色 5 黑色外套 1件 左側上臂與肩膀處有淺色不明痕跡 6 迷彩長褲 1件  7 黑色安全帽 1頂 兩側有黃色兔子圖像